臺灣臺中地方法院民事裁定　　　　　　 96年度再簡抗字第1號
抗　告　人　陳慶和即鴻川企業社
　　　　　　　　　　　號之1
訴訟代理人　郭隆偉　　律師
相　對　人　甲○○
上列當事人間再審之訴事件，抗告人對於中華民國96年2月5日
本院豐原簡易庭95年度豐再簡字第2號裁定提起抗告，本院裁定
如下：
    主    文
抗告駁回。
抗告程序費用新臺幣壹仟元由抗告人負擔。
    理    由
一、抗告人抗告意旨略以：本件事實係因第3人徐壽康積欠相對
    人債務，當時相對人聲請扣押第3人於抗告人處之薪資債權
    ，惟第3人獲悉薪資遭扣押後，旋即離職，是抗告人無從將
    該薪資轉由相對人收受。嗣因相對人無法收取，遂向本院聲
    請對抗告人發支付命令，然該支付命令未經合法代理，故送
    達不合法，支付命令本即不應宣告確定，此部分爭議，應為
    本件訴訟所應審究者。是原裁定以支付命令送達日為據，認
    該支付命令於95年9月20日確定，作為核算再審期間起算日
    ，顯非合理。又依民事訴訟法第500條第2項規定，不變期間
    之起算方式，亦可以再審原告知悉之日為起算日，而抗告人
    係直至95年11月3日聲請閱覽95年度促字第42134號支付命令
    卷宗後，方知悉有未經合法代理之情事，故於同年月30日提
    起再審之訴，並未逾不變期間等語；爰提出抗告，並聲明原
    裁定廢棄。
二、按再審之訴，應於30日之不變期間內提起，前項期間自判決
    確定時起算，判決於送達前確定者，自送達時起算；其再審
    之理由發生或知悉在後者，均自知悉時起算，民事訴訟法第
    500條第1、2項定有明文。 提起再審之訴之原告，如主張其
    再審理由發生或知悉在後者，應就所主張之事實負舉證責任
    （最高法院著有30年抗字第443號判例參照）。 經查，本院
    95年度促字第42134號支付命令，係先於95年7月3日寄送台
    中縣大雅鄉○○路○段301巷28弄8號之1，由抗告之人兄陳進
    興以同居人之名義簽收，然該該址並非抗告人之戶籍地址，
    本院乃命支付命令聲請人即相對人查報抗告人之戶籍地址後
    ，再對抗告人之戶籍地址送達，並於95年8月28日送達抗告
    人（95年8月18日為寄存送達，依民事訴訟法第138條第2項
    規定，經10日發生效力）等情，有原審調取上開卷宗影印附
    卷可查，並經本院核閱無誤；而抗告人在法定之異議期間並
    未提出異議（經扣除再途期間3日），本院乃以該支付命令
    已於95年8月28日送達抗告人，且抗告人未提出異議為由，
    認該支付命令已經於於95年9月20日確定，並發給相對人支
    付命令確定證明書，亦有該確定證明書附卷可查。是依照上
    開說明，抗告人至遲應於確定後30日內提起再審之訴，惟抗
    告人遲至95年11月30日始提起本件再審之訴，有抗告人起訴
    狀上所蓋本院收文戳可憑，是抗告人提起本件再審之訴，顯
    已逾民事訴訟法第500條第1項規定之30日不變期間。且經原
    審以闡明書命抗告人具體說明有何再審理由知悉在後之情事
    ，並提出主張且舉證以實其說，經原審送達後（96年1月25
    日送達），迄原審裁定止，逾期未為任何說明。雖抗告人提
    起抗告主張其至95年11月3日聲請閱覽上開支付命令卷宗後
    ，始知悉支付命令有未經合法代理之情事等語。然查抗告人
    所執此部分事由係指本院前揭支付命令於於95年7月3日寄送
    台中縣大雅鄉○○路○段301巷28弄8號之1，係由抗告之人兄
    陳進興以同居人名義收受送達，而認原支付命命之送達有未
    經合法代理之情事；然查本院前揭支付命令之送達，因台中
    縣大雅鄉○○路○段301巷28弄8號之1並非抗告人之戶籍地址
    ，故並不認為該次送達合法，乃於命支付命令之聲請人即相
    對人查報抗告人之戶籍地址後，再於支付命令之有效期間內
    之95年8月28日對抗告人之戶籍地址送達（寄存送達），並
    抗告人提起本件再審之訴亦自陳其居住地址為其戶籍地址，
    自已生合法送達之效力，提起再審之不變期間，即應就此次
    送達後，支付命令確定時起算，抗告人主張應自其於95年11
    月3日聲請閱覽支付命令卷宗後始起算，應無理由。至於抗
    告人雖爭執本院該支付命令第一次送達係未經合法代理等語
    ，然查姑不論本院前揭支付命令並未以送達台中縣大雅鄉○
    ○路○段301巷28弄8號之1，由抗告之人兄陳進興代為收受時
    ，計算抗告人對支付命令聲明異議之期間，其此部分主張已
    難謂有理由。縱如抗告人所言，因支付命令未合法代理，故
    送達不合法，支付命令尚未確定等語。然按支付命令須經合
    法送達債務人收受後，債務人未於20日之不變期間內向發支
    付命令之法院提出異議者，其支付命令始與確定判決有同一
    之效力，並發生實質上之確定力及執行力。此觀之民事訴訟
    法第521條自明。該20日之不變期間，應自支付命令送達後
    起算，如未經合法送達，則20日之不變期間無從起算，支付
    命令不能確定。倘支付命令未經合法送達，法院誤認未確定
    之裁判為確定，依聲請付與確定證明書者，不生該裁判已確
    定之效力。又支付命令於核發後3個月內不能送達於債務人
    者，依民事訴訟法第515條第2項規定，其命令失其效力，亦
    不生提起再審之訴之問題，是抗告人主張支付命令送達不合
    法，不應宣告確定，而提起本件再審之訴，亦不足採。而抗
    告人所提再審之訴因已逾30日之不變期間而不合法，已詳如
    前述，則原審以本件再審之訴欠缺合法要件為由，裁定駁回
    抗告人所提再審之訴，經核並無違誤，抗告人提起抗告主張
    其未逾不變期間等語，指摘原裁定不當，為無理由，應予駁
    回。
三、據上論結，本件抗告為無理由，依民事訴訟法第495條之1第
    1項、第449條第1項、第95條、第78條，裁定如主文。
中　　華　　民　　國　　96　　年　　3 　　月　　13　　日
                民事第四庭  審判長法　官　許秀芬
                                  法　官　夏一
                                  法　官　林源森
以上正本係照原本作成。
不得再抗告。
中　　華　　民　　國　　96　　年　　3 　　月　　13　　日
                                  書記官　童貴三
